【裁判字號】    90,交易,618
【裁判日期】    901107
【裁判案由】    過失致死等
【裁判全文】
臺灣高雄地方法院刑事判決                          九十年度交易字第六一八號
    公  訴  人  臺灣高雄地方法院檢察署檢察官
    被      告  甲○○
右列被告因過失致死案件，經檢察官提起公訴（九十年度偵字第一五五五八號、九十
年度偵字第一四六七六號），本院判決如左：
    主  文
甲○○因過失致人於死，處有期徒刑壹年，又服用酒類，不能安全駕駛動力交通工具
而駕駛，處有期徒刑陸月，應執行有期徒刑壹年伍月，緩刑肆年。
    事  實
一、甲○○於民國九十年八月二日下午五時至七時許，與友人在高雄市好樂迪ＫＴＶ
    店內唱歌並飲用一瓶啤酒後，明知其在飲酒後已不能安全駕駛動力交通工具（經
    酒精測試濃度為零點七毫克），竟仍於同日晚上八時十分許，駕駛車牌號碼ＵＫ
    ─六一七０號自小客車一部，沿高雄縣橋頭鄉○○○路由北往南行駛，途經該路
    二五七號南下約二百公尺處時，其本應注意汽車駕駛人於飲酒後，呼氣之酒精濃
    度超過零點二五毫克時，不應再駕駛汽車，且汽車行駛時，駕駛人應注意車前狀
    況，並隨時採取必要安全措施，而依當時情形，天氣陰天、夜間有照明、路面乾
    燥無缺陷，且無障礙物，並無不能注意之情形，因甲○○於飲酒後已無法安全駕
    駛汽車，且貿然於汽車行進中點煙時，未注意車前狀況，致其自小客車轉入機車
    道後，其自小客車之車頭自後追撞由廖居洲所駕駛之車牌號碼ＸＩＤ—三六一號
    重型機車一部，廖居洲因此人車倒地，雖經送醫急救，惟於九十年八月二日晚上
    九時許，因氣胸而不治死亡。
二、案經台灣高雄地方法院檢察署檢察官據報相驗後自動檢舉及廖居洲之母乙○○訴
    由高雄縣警察局岡山分局報告台灣高雄地方法院檢察署檢察官偵查起訴。
    理  由
一、右揭事實，業據被告甲○○於警偵及本院審理中坦白承認，核與現場目擊之秘密
    證人Ａ（其年籍姓名詳卷）於警訊中證述之情節相符，復有道路交通事故調查報
    告表、酒精測試報告單、高雄縣警察局處理駕駛人違反刑法第一百八十五條之三
    案件測試觀察紀錄表各一紙及案發現場照片二十張在卷可憑，且被害人廖居洲因
    本件車禍死亡，業經台灣高雄地方法院檢察署檢察官督同檢驗員相驗屬實，並製
    有勘驗筆錄、台灣高雄地方法院檢察署相驗屍體證明書及台灣高雄地方法院檢察
    署鑑定驗斷書各一份在卷可資佐證。按汽車駕駛人駕駛汽車經酒精濃度測試超過
    標準時，須依法處罰，道路交通管理處罰條例第三十五條定有明文，且汽車行駛
    時，駕駛人應注意車前狀況，並隨時採取必要之安全措施，道路交通安全規則第
    九十四條第三項亦定有明文，本件被告於飲酒後仍駕駛汽車，且於汽車行進中點
    煙時未注意車前狀況，致其自小客車轉入機車道，而自後追撞被害人，是被告於
    駕駛汽車當時，已然無法安全駕駛，且有未盡其客觀上必要之注意義務，而應負
    過失之責任甚明，又被害人確因本件車禍導致氣胸而死亡，故被告之過失駕車行
    為，與被害人之死亡結果間，自具有相當因果關係。綜上所述，被告之自白與事
    實相符，事證明確，其有右揭過失致人於死及服用酒類後不能安全駕駛動力交通
    工具而駕駛之犯行，均足堪認定。
二、核被告所為，係犯刑法第二百七十六條第一項之過失致人於死罪及第一百八十五
    條之三之服用酒類不能安全駕駛動力交通工具而駕駛罪。被告所犯上開二罪，犯
    意各別，行為亦殊，應予分論併罰。按汽車駕駛人，酒醉駕車因而致人受傷或死
    亡，應法應負刑事責任者，加重其刑至二分之一，道路交通管理處罰條例第八十
    六條第一項定有明文，而本條立法意旨係以：「世界先進國家，對於酒醉駕車致
    人受傷或死亡者，均以加重刑事責任予以制裁。」，是本條之規定，在本質上即
    係針對酒醉駕車之行為予以刑事制裁，惟刑法第一百八十五條之三所規定之服用
    酒類不能安全駕駛動力交通工具而駕駛罪，已於八十八年四月二十一日公布增訂
    ，並於同年月二十三日生效，而該罪亦係針對服用酒類後，已無法安全駕駛動力
    交通工具，卻仍駕駛之犯行予以刑事處罰，是前揭二法條之規定，均係針對酒醉
    駕車之犯行予以刑事制裁，而依據刑法第二條第一項所規定：「行為後法律有變
    更者，適用裁判時之法律。」之立法意旨，本案自應適用刑法增訂後之第一百八
    十五條之三予以處罰即可，況本案被告已適用刑法第一百八十五條之三之規定予
    以論罪科刑，如再引用針對同一行為予以處罰之道路交通管理處罰條例第八十六
    條第一項規定，予以加重其刑，則顯已違反一行為不二罰之原則，故本院不引用
    道路交通管理處罰條例第八十六條第一項之規定，就被告所犯之刑法第二百七十
    六條第一項之過失致人於死罪予以加重其刑，併此敘明。爰審酌被告因一己之酒
    後駕車及過失之行為，導致被害人死亡此一無法彌補之後果，惟念及被告犯後坦
    承犯行，且已與告訴人即被害人之母乙○○達成民事和解，有高雄縣橋頭鄉調解
    委員會調解書一紙在卷可憑，顯見被告已有悔意，與其他一切情狀，分別量處如
    主文所示之刑。查被告未曾受有期徒刑以上刑之宣告，有台灣高等法院被告全國
    前案紀錄表一紙在卷可查，被告犯後坦承犯行，且已與被害人之母乙○○達成民
    事和解，以賠償財產上之損失與精神上之痛苦，有前述調解書一紙在卷可憑，是
    顯見被告已有悔意，其經此審判，應知所警惕，信無再犯之虞，本院認被告所宣
    告之刑以暫不執行為適當，爰一併諭知緩刑四年，以啟自新。
據上論斷，應依刑事訴訟法第二百九十九條第一項前段，刑法第二百七十六條第一項
、第一百八十五條之三、第五十一條第五款、第七十四條第一款，罰金罰鍰提高標準
條例第一條前段，判決如主文。
中      華      民      國      九十      年      十一      月    七    日
                                  臺灣高雄地方法院刑事第三庭
                                          審判長法  官    宋  明  中
                                                法  官    柯  彩  燕
                                                法  官    呂  憲  雄
右正本證明與原本無異。
如不服本判決，應於判決送達後十日內，向本院提出上訴狀。
                                                書記官    許  麗  珠
中      華      民      國      九十      年      十一      月    十三  日
附錄本判決論罪之法條：
中華民國刑法第二百七十六條第一項
因過失致人於死者，處二年以下有期徒刑、拘役或二千元以下罰金。
中華民國刑法第一百八十五條之三
服用毒品、麻醉藥品、酒類或其他相類之物，不能安全駕駛動力交通工具而駕駛者，
處一年以下有期徒刑、拘役或三萬元以下罰金。


司法院資訊處製作；財團法人民間司法改革基金會備份。
